【裁判字號】    89,易,142
【裁判日期】    890815
【裁判案由】    侵占
【裁判全文】
臺灣花蓮地方法院刑事判決                          八十九年度易字第一四二號
    公  訴  人  臺灣花蓮地方法院檢察署檢察官
    被      告  乙○○
右被告因侵占案件，經檢察官提起公訴（八十八年度偵字第二六八六號），本院判決
如左：
    主  文
乙○○意圖為自己不法之所有，而侵占自己持有他人之物，處有期徒刑陸月。
    事  實
一、乙○○係設於花蓮市○○路三三六巷三弄六十號之慕香企業股份有限公司（以下
    簡稱：慕香公司）之法定代理人，明知該公司所持有之自走式砂石裝卸輸送設備
    （安裝於花蓮港二十一號碼頭）係伊於民國（以下同）八十三年三月十一日代表
    慕香公司向日盛國際租賃股份有限公司（以下簡稱：日盛公司）（其前身為國穎
    企業股份有限公司）辦理融資性租賃，租賃期間自八十三年四月三十日起至八十
    六年三月三十日止共計三年，以每月為一期，每月租金新台幣（下同）十四萬二
    千七百元，上揭砂石裝卸輸送設備所有權係屬於日盛公司所有，慕香公司對於上
    開砂石裝卸輸送設備並無所有權。詎料慕香公司自八十四年四月三十日起即未再
    繼續繳納租金，而乙○○竟意圖為自己不法之所有，將所持有管理之上揭自走式
    砂石裝卸輸送設備以變易持有為所有之意思，侵占入己，嗣後並將之轉售與天化
    股份有限公司（天化公司後再轉賣與禾和公司）。
二、案經被害人日盛公司訴請台灣花蓮地方法院檢察署檢察官偵查起訴。
    理  由
一、訊據被告乙○○固坦承其為慕香公司負責人，並坦承曾於八十三年三月十一日代
    表慕香公司與日盛公司之前身國穎公司簽訂上揭自走式砂石裝卸輸送設備之租賃
    契約，嗣並將該設備轉售他人等情，惟辯稱並無侵占之行為，該砂石裝卸輸送設
    備係慕香公司委託陸仁機械公司製造，因慕香公司資金不足，方向國穎公司借款
    ，並提供房地與國穎公司設定抵押權，該砂石裝卸輸送設備本來就是慕香公司所
    有，何來侵占行為可言。惟查：
（一）、右揭犯罪事實，業據告訴人日盛公司之代理人陳世杰迭於偵查及本院調查時
        指訴歷歷，且有台北市政府營利事業登記證、經濟部八十六年十月十四日經
        （八六）商字第一一九二一六號函、經濟部公司執照、租賃合約書（均為影
        本）各一份在卷可稽，另證人陳炎銘於本院審理時亦證稱「（問：慕香公司
        於八十三年三月十一日與國穎公司所簽訂之租賃契約是否為你承辦？情形如
        何？）答：當初是甲○○（即乙○○之配偶）跟我說慕香公司要買輸送設備
        ，問我們能否承辦這個貸款，後來我們評估承辦他這個設備四百多萬元。程
        序是我們和慕香公司辦理資本租賃也就是一般所說的融資租賃，先由陸仁公
        司開系爭輸送設備的買賣發票給國穎公司，再由國穎公司開買賣發票給慕香
        公司，後來我們公司撥款給陸仁公司，再與慕香公司簽訂這個租賃契約，被
        告有親自簽這份契約，他也知道這份契約書的內容，我們是約定由我們公司
        取得系爭輸送設備的所有權，慕香公司在繳清所有款項後得取回該物之所有
        權，但是慕香公司大約在八十四年四月三十日起陸續跳票，跳票之後我們找
        到被告他就用換票方式解決，但是所換得票後來也跳票，後來是被告自己跟
        我說這套設備賣給天化公司，我們才去告被告侵占。事實上這個系爭輸送設
        備我們是約定在慕香公司未繳清款項前，所有權仍屬於我們公司」等語（見
        本院八十九年七月十七日審判筆錄）。
（二）、按所謂「融資性租賃」，係指租賃公司應承租人之要求，購入租賃標的物，
        以融資方式出租與承租人使用者而言，易言之，即指需要機械、設備之企業
        ，在機器、設備供給者即製造商或經銷商之處，看中機器、設備，不願以購
        買方式籌措或若無資金而又無法從銀行等金融機構獲得融資購買，乃申請租
        賃公司出資向機械、設備供給者買下該機器，再由租賃公司出租與該需用機
        械或設備之企業，而由該租賃之企業按期給付租金，以保租賃公司收回購買
        出租標的物之本金、利息、利潤及其他費用之經濟活動而言，該租賃標的物
        之所有權仍屬租賃公司所有。查本件契約之訂立，係告訴人日盛公司之前身
        即國穎公司應慕香公司之要求，向陸仁機械企業有限公司購入系爭砂石裝卸
        輸送設備，以融資方式出租與慕香公司使用，此亦有陸仁企業股份有限公司
        開立與國穎公司之統一發票附於偵查卷第二十六頁可查，再稽諸上揭租賃契
        約書並參酌證人陳炎銘之證言，可資確認慕香公司與日盛公司前身之國穎公
        司所簽訂之租賃合約書，係屬融資性租賃契約，該砂石裝卸輸送設備之所有
        權稽諸上述，應屬於出租人日盛公司所有，是被告辯稱上揭砂石裝卸輸送設
        備本來就是慕香公司所有等語，顯不足採。
（三）、綜上所述，被告乙○○代表慕香公司與日盛公司之前身國穎公司所簽訂之租
        賃契約，乃係融資性租賃契約，其租賃標的物所有權人應為日盛公司，慕香
        公司僅有持有使用權而已，並無出賣或處分上揭租賃標的物之權利，是被告
        所辯該租賃標的物仍為慕香公司所有等語，顯係事後卸責之詞，不足採信，
        本件事證明確，被告犯行洵堪認定，應予依法論科。
二、核被告乙○○所為，係犯刑法第三百三十五條第一項之罪。爰審酌被告之犯罪動
    機、目的、所用手段、所生危害及其犯罪後之態度猶飾詞狡辯，不知悔悟等一切
    情狀，量處如主文所示之刑，以示警懲。
據上論結，應依刑事訴訟法第二百九十九條第一項前段，刑法第三百三十五條第一項
，罰金罰鍰提高標準條例第一條前段，判決如主文。
本案經檢察官李子春到庭執行職務。
中      華      民      國    八  十  九  年      八    月      十五    日
                              臺灣花蓮地方法院刑事庭
                                  法  官  林  國  泰
右正本證明與原本無異。
如對本判決不服，應於送達後十日內，向本院提出上訴狀。（應抄附繕本）告訴人或
被害人如對於本判決不服者，應具備理由請求檢察官上訴，其上訴期間之計算係以檢
察官收受判決正本之日期為準。
                                  法院書記官
中      華      民      國    八  十  九  年      八    月      十七    日
附錄本判決論罪之法律條文：
刑法第三百三十五條：
意圖為自己或第三人不法之所有，而侵占自己持有他人之物者，處五年以下有期徒刑
、拘役或科或併科一千元以下罰金。
前項之未遂犯罰之。


司法院資訊處製作；財團法人民間司法改革基金會備份。
